【裁判字號】    91,交聲,1626
【裁判日期】    920422
【裁判案由】    違反道路交通管理處罰條例聲明異議
【裁判全文】
臺灣臺北地方法院交通事件裁定                  九十一年度交聲字第一六二六號
    異議人即
    受處分人    台產實業股份有限公司
    代  表  人  乙○○
    代  理  人  甲○○
右列受處分人因違反道路交通管理處罰條例案件，對於臺北市交通事件裁決所九十一
年十月一日所為之處分（原處分：北市裁三字第車裁二二－Ｚ00000000號）
，聲明異議，本院裁定如左：
    主  文
原處分撤銷。
台產實業股份有限公司汽車所有人，汽車裝載貨物超過核定之總重量，處新臺幣壹萬
壹仟元，並記汽車違規紀錄一次。
    理      由
一、按汽車裝載貨物超過核定之總重量、總聯結重量者，處汽車所有人新台幣（以下
    同）一萬元罰鍰，超載十公噸以下者，以總超載部分，每一公噸加罰一千元，未
    滿一公噸者以一公噸計，並記汽車違規紀錄一次，道路交通管理處罰條例第二十
    九條之二第一項、第三項定有明文。
二、本件受處分人即異議人台產實業股份有限公司所有之車號九Ｅ－七七二號自用大
    貨車，於民國九十一年六月二十五日十三時二十分許，裝載預拌混泥土行經國道
    一號公路南向二十一公里處即臺北市松山區過磅得總重二十七點三六公噸，經內
    政部警政署國道公路警察局第一警察隊員警舉發超過上開車輛之最大容許總重量
    ，而認受處分人所有前開車號汽車有違反前揭道路交通管理處罰條例第二十九條
    之二第三項規定之行為掣單舉發，嗣將舉發通知單送達於受處分人後，受處分人
    於應到案日期前提出申訴，經原處分機關請原舉發單位調查結果，仍認受處分人
    所有前開車號汽車有前開違規行為，原處分機關乃依道路交通管理處罰條例第二
    十九條之二第三項規定，於九十一年十月一日以北市裁三字第車裁二二－Ｚ00
    000000號裁處受處分人罰鍰一萬七千元，並記汽車違規紀錄一次。
三、訊據受處分人之代理人固不否認受處分人所有前開車號之自用大貨車，於前開時
    地經舉發地點過磅，磅得總重二十七點三六公噸之事實，惟辯稱：依交通部函之
    頒示，混泥土攪拌車裝載及取締標準，於八十一年十二月三十一日以前新登檢領
    照者，自八十二年一月一日起以裝載六立方公尺為上限，自八十二年一月一日起
    新登檢領照者，以檢定之車輛總重量作為取締標準，其公司所有之前開車輛係於
    八十年五月登檢領照，應適用裝載六立方公尺之標準，故本件僅超出一噸多，應
    該只罰一萬二千元，因認原處分係屬違誤云云，經查：
    （一）依據交通部九十一年五月二十八日交路字第０九一０００五一九八號函對
          於裝載砂石、土方車輛及混凝土攪拌車回歸重量法之裝載及取締規定所提
          出之辦理方法可知，交通部已決議對於登檢合格之砂石標準及八十一年十
          二月三十一日以前新登檢領照之混凝土攪拌車，其相關裝載取締原則及配
          套之實施日期規定，關於混凝土攪拌車之裝載，於九十三年五月三十一日
          前仍依現行之規定作為取締之標準（即於八十一年十二月三十一日以前新
          登檢領照者，自八十二年一月一日起以裝載六立方公尺為上限，自八十二
          年一月一日起新登檢領照者，以核定之車輛總重量作為取締標準），自九
          十三年六月一日起，均依行車執照核定之重量裝載及取締；此有上開函文
          附卷可參，則於八十一年十二月三十一日以前第一次新登檢領照之混凝土
          攪拌車應以六立方公尺為裝載上限，合先敘明。
    （二）本件受處分人所有之車號九Ｅ－七七二號自用大貨車第一次新登檢領照之
          日期為八十一年五月，車身式樣為攪拌式工程車，此有前開車輛之行車執
          照在卷為憑，故上開車輛乃屬八十一年十二月三十一日以前第一次登檢領
          照之大型雙軸式混凝土攪拌車無誤；是依上開交通部函示之取締標準，右
          開車輛裝載自應以六立方公尺為上限，而依「最大容許總重量」乃六立方
          公尺乘以二．三三（混凝土密度）再加上空車重量十二點四公噸計算，可
          知右開車輛裝載「最大容許總重量」係為二十六點三八公噸，此有臺北市
          交通裁決所九十二年四月二日北市裁四字第０九二三四五一四六００號函
          一紙附卷可稽，而受處分人之上開車輛過磅後磅得實際總重量為二十七點
          三六公噸，仍超過上開車輛之最大容許總重量，是受處分人所有前開車輛
          確實有超載之違規犯行應堪認定。
四、綜上所述，受處分人所有前開自用大貨車確有在前揭時地，裝載貨物超過核定之
    總重量行駛之違規行為，原處分機關依前揭道路交通管理處罰條例第二十九條之
    二第三項及違反道路交通管理事件統一裁罰標準，裁處受處分人罰鍰一萬七千元
    固非無據，惟該車之最大容許總重量既為二十六點三八公噸，已如前述，則其超
    載部分之重量，應僅為零點九八公噸，是前開裁決書以核定之車輛總重量二十一
    公噸作為取締標準應屬不當，自應由本院將原處分撤銷，以受處分人所有之前開
    汽車有違反道路交通管理處罰條例第二十九條之二第一項、第三項及違反道路交
    通管理事件統一裁罰標準表之規定規定，重新裁處異議人罰鍰一萬一千元，並就
    該車號記汽車違規紀錄一次，如主文第二項所示，以資適法。
據上論斷，應依道路交通案件處理辦法第二十條前段，裁定如主文。
中      華     民      國      九十二     年     四      月   二十二    日
                                      臺灣臺北地方法院交通法庭
                                          法  官  鄭  佾  瑩
右正本證明與原本無異。
如不服本裁定，應於裁定送達後五日內向本院提出抗告狀。
                                          書記官  何  適  熹
中      華     民      國      九十二     年     四      月    三十    日


司法院資訊處製作；財團法人民間司法改革基金會備份。
